最高法院刑事判決　　　　　　　九十六年度台上字第四四０號
上　訴　人　甲○○
選任辯護人　黃銀河律師
上　訴　人　乙○○
上列上訴人等因強盜案件，不服台灣高等法院中華民國九十三年
六月十八日第二審判決（九十三年度上訴字第二六０號，起訴案
號：台灣台北地方法院檢察署九十一年度偵字第一四八九０號）
，提起上訴，本院判決如下：
    主     文
上訴駁回。
    理     由
按刑事訴訟法第三百七十七條規定，上訴於第三審法院，非以判
決違背法令為理由，不得為之。是提起第三審上訴，應以原判決
違背法令為理由，係屬法定要件。如果上訴理由狀並未依據卷內
訴訟資料，具體指摘原判決不適用何種法則或如何適用不當，或
所指摘原判決違法情事，顯與法律規定得為第三審上訴理由之違
法情形，不相適合時，均應認其上訴為違背法律上之程式，予以
駁回。本件原審經審理結果，認為上訴人甲○○、乙○○二人加
重強盜犯行明確，第一審判決依行為時即修正前刑法牽連犯規定
，從一重適用刑法第三百三十條第一項、第三百二十一條第一項
第三款、第四款均論處上訴人二人加重強盜罪刑，為無不合，予
以維持，駁回上訴人二人在第二審之上訴，已詳敘其調查、取捨
證據之結果及憑以認定犯罪事實之心證之理由。並就上訴人二人
否認之供詞及其所辯各語認非可採，予以論述。原判決於理由內
已說明共同正犯不限於事前有所謀議，即於行為當時有共同犯意
之聯絡者，亦屬之。乙○○就甲○○與綽號「欽佩（本名謝良崎
）」者等人謀議強押被害人丙○○予以強盜時，雖未參與，然渠
於丙○○遭綽號「欽佩」強押上車時，不僅依其指示開車搭載「
欽佩」、黃雲龍及丙○○，將張某強押至大佳公園，尚依指示二
次前往取得強盜款項，計新台幣（下同）五萬元（事後連某與黃
雲龍亦各分得五千元），顯已參與強盜犯罪構成要件之行為，佐
以乙○○於警詢復坦承案發至第一次取款時，伊知道事情係他們
（指「欽佩」與甲○○等人）要預謀強取的，不是債務相欠問題
等語，則連某對「欽佩」者，強押丙○○強盜之事實，自難諉為
不知，因認渠與甲○○及「欽佩」者等人有強盜之共同犯意聯絡
及行為分擔，為共同正犯。則丙○○嗣於第一審審理到庭結證，
縱證實綽號「欽佩」者在車上對伊恐嚇時，乙○○與黃雲龍二人
並未幫腔，亦無任何強暴、脅迫動作，期間綽號「欽佩」者且曾
要連、黃二人小心一點等情，亦不能因之即否認乙○○有強盜之
共同犯意聯絡及分擔犯行。況乙○○於偵查初訊對於渠夥同黃雲
龍、甲○○及綽號「打狗」等多名男子，於民國九十一年五月二
十一日，在台北市○○路、民權東路口強押丙○○上車等情，已
坦認屬實，並未有渠係同遭「欽佩」者脅迫，出於無奈，始加入
為之駕車之辯詞，是亦不能以丙○○上開審判中之供述，即為對
乙○○、黃雲龍二人有利之認定。謝良崎即係本件強盜共同正犯
，綽號「欽佩」者，此業經丙○○於原審審理時當庭指認無誤，
並經謝良崎坦認屬實。原判決於事實欄仍僅記載其綽號「欽佩」
，雖未載明其真正姓名，然此係原審就判決事實記載詳實與否之
問題，要與其理由內敘明謝某為本件共同正犯，尚難認有何前後
矛盾情形，自不能因之指原判決違法。又據丙○○於警詢之指訴
，渠遭上訴人二人及綽號「欽佩」者等人強押期間，因遭強暴、
脅迫，需交付款項，乃打電話予友人郭壽隆、王承芳借款交付，
其中向王承芳借得二萬元，王某請友人送至台北市○○路、大安
路口交款，另向郭壽隆借得三萬元，送至同市○○○路五００號
交付等情。原判決事實認定丙○○係先向郭壽隆籌得二萬元，在
台北市○○○路五００號交付，再向王承芳借得三萬元，在同市
○○路、復興南路口交款。其關於王、郭二人交款先後順序、金
額雖為顛倒之記載，另就王承芳交款地點之認定，亦與丙○○所
述不無出入，然王、郭二人交款之順序及王承芳友人交款之確實
地點，並非本件強盜之重要犯罪構成事實，與該罪名成立與否之
認定無涉，而關於二者交付金額之顛倒記載（總金額仍為五萬元
），乃屬文字之顯然誤載，既於全案情節及科刑判決之本旨不生
影響，依司法院釋字第四三號解釋意旨，應屬得由原審裁定更正
之問題，尚不能因之指原判決有事實、理由矛盾之違法。是上訴
意旨以上情指摘原判決違背法令，核與法律規定得為第三審上訴
理由之違法情形，不相適合。且原判決理由係依憑丙○○所有之
0000000000號行動電話通聯紀錄，認渠遭限制行動自
由中之九十一年五月二十二日零時許，該0000000000
號行動電話曾撥打張某當時仍由其自行使用之00000000
00號行動電話，因丙○○無使用二支行動電話自己互撥通話之
理，且乙○○持用之第0000000000號行動電話，曾於
同年月二十一日二十三時零一分許、二十三時零四分許，撥打該
0000000000號行動電話，其時本件強盜及非法剝奪人
行動自由犯行尚在進行中，乃認該0000000000號行動
電話當時為本案共犯所使用等情。並未認該000000000
0號行動電話於案發時，為本件強盜之其他共同正犯持有中，是
上訴意旨執此指原判決違法，乃未依卷證所為之指摘，不能認係
合法之第三審上訴理由。而其餘上訴意旨，則係就屬原審採證認
事職權之行使及原判決已說明事項，徒憑己見，任意指摘，均非
適法之第三審上訴理由。依上揭說明，本件上訴違背法律上之程
式，應予駁回。
據上論結，應依刑事訴訟法第三百九十五條前段，判決如主文。
中　　華　　民　　國　九十六　年    一　  月  二十五　日
                      最高法院刑事第八庭
                          審判長法官  張　淳　淙
                                法官  劉　介　民
                                法官  張　春　福
                                法官  洪　昌　宏
                                法官  蔡　彩　貞
      本件正本證明與原本無異
                                      書  記  官
中　　華　　民　　國　九十六　年    二  　月　  一    日
                                                    ｍ
